臺灣高等法院刑事判決　　　　　　　　　　　　　九十三年度上訴字第五七二號
　　上　訴　人　臺灣板橋地方法院檢察署檢察官
　　被　　　告　戊○○
右上訴人因偽造文書等案件，不服臺灣板橋地方法院九十二年度易字第二五四０號，
中華民國九十三年一月三十日第一審判決（起訴案號：臺灣板橋地方法院檢察署九十
二年度偵字第一○五七八號），提起上訴，本院判決如左：
    主  文
原判決撤銷。
戊○○連續行使偽造私文書，足以生損害於他人及公眾，處有期徒刑陸月，如易科罰
金，以參佰元折算壹日。
偽刻之丁○○印章乙枚、申請書上偽造之丁○○署押肆枚、申請書上偽造之丁○○印
文柒枚，均沒收。
    事  實
一、戊○○受雇於信冠股份有限公司（下稱信冠公司），擔任快遞職務，藉其從事為
    客戶代辦電話業務之便，意圖為自己不法之利益，及行使偽造文書之概括犯意，
    連續多次持來路不明之丁○○
    之同意，偽造丁○○名義之電話申請書之私文書，分別於下述時地向下述單位申
    請電話使用：
(一)民國九十年五月十一日，持上開「丁○○」證件、印章，至中華電信股份有限公
    司（下稱中華電信公司）新竹營運處，以前開印章蓋用於申請書上之方式，偽冒
    「丁○○」名義申請裝設電話之申請書，而申辦（○三）0000000、00
    00000、0000000等三線市內電話，裝設於新竹市○○路三九號八樓
    、新竹市○○路八號三樓之十二等處。
(二)復於同年五月十七日，至中華電信公司東區南港服務中心，以同樣手法申辦（○
    二）00000000、00000000、00000000、000000
    00等四線市內電話，裝設於台北市○○街二二二號七樓、台北市○○街一八一
    號之三，四樓等處。
(三)又於同年五月二十二日，以同前之方式，至中華電信公司雙和營運處，申辦裝設
    （○二）00000000、00000000等二線市內電話，及00000
    00000號之多功能免付費電話，裝設於台北縣中和市○○路○段五六巷二六
    號三樓。致使丁○○名譽信用受有損害，及使中華電信公司誤以為丁○○有申裝
    電話門號之意，而提供通話服務，累計電信費用共新台幣（以下同）九萬六千三
    百九十八元，於申請書上偽造丁○○署押四枚，印文七枚，足以生損害於丁○○
    及中華電信公司管理電信業務之正確。嗣因丁○○接獲中華電信公司電話費帳單
    ，報警偵辦，經內政部警政署電信警察隊第一中隊依門號申請書循線清查，始得
    知上情。
二、案經丁○○告訴及中華電信公司訴由內政部警政署電信警察隊第一中隊報請台灣
    板橋地方法院檢察署偵查起訴。
    理  由
一、訊據被告戊○○矢口否認有何右揭犯行，辯稱：伊於九十年二月至六月間，受僱
    於信冠快遞公司，為公司客戶提供物品運送、代繳水電費、申裝電話取件等服務
    ，「馮龍三」係公司客戶，其委託公司後指派伊取件申辦電話，伊無權過問客戶
    真實身分及辦理電話之用意，伊並不知「馮龍三」委伊申辦電話未得告訴人丁○
    ○之授權等語。惟查：
(一)被告戊○○於九十年五月間，以告訴人「丁○○」之名義先後申請十線電話，為
    告訴人丁○○於警詢及原審中指訴明確（見內政部警政署電信警察隊第一中隊刑
    案偵查卷第十九至二十頁，原審卷第五二、五三頁），並有（○三）00000
    00、0000000、0000000、（○二）00000000、000
    00000、00000000、0000000、00000000、000
    00000等九線市內電話、及0000000000號多功能免付費電話之中
    華電信股份有限公司市內電話業務申請書等在卷為據（見上警卷第十一頁至十八
    頁），此復為被告所不否認，且於警訊中坦承親書申請書及蓋章（見上警卷第二
    至九頁，偵一０五七八號卷第二十頁，原審卷第三五至三六頁、第五一至五二頁
    ，本院卷第二十頁、第三二頁），且證人即信冠公司之營業部副主任陳乃一亦證
    稱被告曾於九十年二月間至六月間在信冠公司任職，擔任外務辦事員，該公司有
    代客戶申辦電話業務等語，並提出被告任職該公司之契約書為證（見警卷第四十
    五、四五頁），足可證明被告曾持丁○○證件、印章申辦多線電話等情屬實。
(二)再經檢視卷附「中華電信股份有限公司市內電話業務申請書」，於委託書一欄中
    記載有「茲委託受託人『戊○○』辦理本項業務，此代理行為視同本客戶行為，
    並由本客戶承擔一切責任」等語，並載明被告戊○○真實之
    人即告訴人丁○○並無授權，為丁○○證述明確，並有丁○○否認授權之切結書
    影本乙紙在卷足憑（見警卷第七四頁），而被告戊○○亦自承並未取得丁○○本
    人授權（見上警卷第二、三、四、七、九頁，偵一０五七八號卷第二十頁，原審
    卷第三五至三六頁、第五一至五二頁，本院卷第二十頁、第三二頁），是被告未
    得本人丁○○之授權以丁○○名義填具申請書、使用偽造印章之行使偽造私文書
    行為，應堪認定。
(三)被告雖辯以：「馮龍三」係公司客戶，伊僅係受公司指派取件申辦電話，每件領
    取新台幣二百元之代辦費用，伊無權過問客戶真實身分及辦理電話之用意云云，
    且舉證人即信冠公司之營業部副主任陳乃一亦證稱被告曾於九十年二月間至六月
    間在信冠公司任職，擔任外務辦事員，該公司有代客戶申辦電話業務等語，並提
    出被告任職該公司之契約書為證（見警卷第四五、四八頁）；並舉證人即信冠公
    司之副理張丕能證述：戊○○曾在信冠公司擔任外勤辦事員，而所有外勤辦事員
    之業務，均由公司之客戶委託後，透過公司之指示交辦，外務員不能從中抽佣，
    而係按月領取薪資，也很難私接案件，至於客戶採會員制，但公司無法篩選、確
    認客戶之真實身分等語（見原審卷第六九至七四頁）；及證人即信冠公司負責人
    林富美證述：公司用電腦記帳，但因為客戶交辦多半是小事情，所以不篩選客戶
    ，也無法過問客戶要辦的事是否合法等語（見原審卷第九四頁），以實其說。然
    查，若依戊○○所自承：「馮龍三」乃事先以電話聯絡，利用計程車遞交物件予
    被告，嗣被告以丁○○代理人名義向中華電信公司申辦電話核准後，再以相同方
    式，由計程車將申准之資料送至「馮龍三」指定之處所等語屬實，則被告為快遞
    業者，其自為取件、送件本即屬業務之本質，反卻以計程車代為遞送，顯與快遞
    業係以其外務人力應付客戶之需求而從事服務，親力自為快速、效率地提供客戶
    所需人力之性質，已相違背，且其既不知馮龍三地址，如何經由計程車將申准之
    資料送至「馮龍三」指定之處所？且被告亦自承從未見過「馮龍三」，復無從舉
    「馮龍三」其人為證以實其說，則是否確有「馮龍三」其人即顯有疑問。而證人
    張丕能及林富美所述，僅能證明該公司從事人力派遣之作業流程，亦無從提出是
    否確有名為「馮龍三」之客戶存在，則證人陳乃一、張丕能及林富美前開所述，
    委無足採為有利於被告之認定。而被告利用丁○○名義申請之多線市內電話，裝
    機地址廣佈臺北縣、市，甚至遠及新竹地區，此有前開中華電信股份有限公司市
    內電話業務申請書等在卷可參（見上警卷第十一頁至十八頁），且被告於另案亦
    辯稱「馮龍三」曾以唐澤權遺失之
    臺灣臺北地方法院檢察署檢察官以九二偵字第二六五號為不起訴處分，見偵字第
    一０五七八號卷第七頁），則衡情對於一不明男子「馮龍三」先後以多人之身分
    證申請多線電話，且裝機地點不定，範圍廣域，縱一般常人亦能有所警覺，而被
    告如經常受託辦理電信業務，豈有毫無懷疑之理？是被告所辯受託於「馮龍三」
    委辦申請電話門號等語，顯係虛偽卸責之詞。
(四)再查，被告未得本人丁○○之授權，而持丁○○證件、印章申辦多線電話，致使
    中華電信公司損失電信費用計達九萬六千三百九十八元，此有證人即中華電信公
    司雙和營運處政風室主任丙○○、證人即中華電信公司新竹營運處政風室主任甲
    ○○、證人即中華電信公司台北東區營運處服務中心股長乙○○證述（見警卷第
    三三頁反面、第三七頁、第三九頁反面），及電話費明細在卷可稽（見警卷第三
    八頁、第四一至四四頁），被告空言受託於「馮龍三」委辦申請電話門號，復又
    無其他積極證據足資證明被告係為他人申辦電話門號，則被告為自己不法之所有
    ，致中華電信公司提供電信服務卻求償電話費無門之不法利益之犯行，堪以認定
    。
(五)末按刑法上偽造私文書罪，以足生損害於公眾或他人為成立要件，所謂足生損害
    ，不以實際上果已發生損害為必要，對於他人可受法律保護之利益，有足以生損
    害之虞者，亦足當之（最高法院四七年台上三五八號、四九年台非字十八號、五
    十台上字一二六八號判例參照），亦即，一旦於行為時具有損害他人之危險性，
    罪即已成立，亦不專以民事上之財產損害為限，凡屬合法利益之遭妨害或減損，
    不問其經濟價值如何，均非所問（最高法院二六年十月六日決議參照），又刑法
    處罰行使偽造私文書罪之主旨，非僅保護制作名義人之利益，亦重在保護文書公
    共之信用，若社會上一般人仍有誤信其為真正文書之危險，仍難阻卻犯罪之成立
    （最高法院三一年上字一五０五號、五四年台上字一四０四號判例參照）。是本
    件被告未得丁○○本人授權，連續以本人丁○○名義填具申請書、行使偽造私文
    書犯行，致中華電信公司誤以為丁○○有申裝電話門號之意，而陷於錯誤提供通
    話服務致求償無門，共計損失電信費用達九萬六千三百九十八元，及使中華電信
    公司管理電信業務之正確；且使丁○○須繳納電信費用共計九萬六千三百九十八
    元，雖中華電信公司未向丁○○追償該筆費用，亦足使丁○○可受法律保護之信
    用真實性利益，受有損害，揆之前揭判例意旨，核與刑法偽造文書要件相合。
(六)綜上所述，被告戊○○犯行足堪認定，應依法論科。
二、核被告戊○○所為，係犯刑法第二百十六條、第二百十條之行使偽造私文書罪，
    第三百三十九條第二項之詐欺得利罪。使用偽造印章為偽造私文書之部分行為，
    被告偽造私文書後，復持以行使，其偽造之低度行為為行使之高度行為吸收，均
    不另論罪。被告先後數次詐欺、數次行使偽造私文書行為，時間緊接，犯罪構成
    要件相同，顯係基於概括犯意為之，均為連續犯，應依刑法第五十六條規定，論
    以一罪。被告所犯連續詐欺罪與連續行使偽造私文書罪間，有方法結果之牽連關
    係，為牽連犯，依刑法第五十五條後段，從行使偽造私文書罪處斷。檢察官公訴
    意旨認被告所為，係犯刑法第二百十六條、第二百十條之行使偽造私文書罪，同
    法第三十條第一項、第三百三十九條第二項之幫助詐欺得利罪，其起訴法條尚有
    未洽，然被告犯罪事實，已均敘明於起訴書中，其基本犯罪事實相同，尚無變更
    檢察官所引應適用法條，併此敘明。
三、原判決未綜合全案情節，而為被告無罪之諭知，尚有未洽，檢察官提起上訴指摘
    原判決之不當，為有理由，應由本院將原判決撤銷改判。爰審酌被告之行為，犯
    罪之動機、目的、手段、被告之素行、所生之危害、犯後之態度等一切情狀，量
    處如主文所示之刑，並諭知易科罰金折算標準，以示懲儆。偽刻丁○○印章乙枚
    ，無證據證明已滅失，及申請書上偽造之署押肆枚、申請書上偽造之丁○○印文
    柒枚，均應依刑法第二百十九條沒收。
據上論斷，應依刑事訴訟法第三百六十九條第一項前段、第三百六十四條、第二百九
十九條第一項前段，刑法第二百十條、第二百十六條、第三百三十九條第二項、第五
十六條、第五十五條、第四十一條前段、刑法第二百十九條，罰金罰鍰提高標準條例
第一條前段、第二條，判決如主文。
本案經檢察官郭啟東到庭執行職務。
中　　　華　　　民　　　國　　九十三　　年　　　五　　　月　　二十七　　日
                              臺灣高等法院刑事第九庭
                                    審判長法　官  李  文  成
                                          法　官  周  盈  文
                                          法　官  官  有  明
右正本證明與原本無異。
如不服本判決應於收受送達後十日內向本院提出上訴書狀，其未敘述上訴之理由者並
得於提起上訴後十日內向本院補提理由書（均須按他造當事人之人數附繕本）。
                                          書記官  林  蓓  瑜
中　　　華　　　民　　　國　　九十三　　年　　　五　　　月　　二十八　　日
附錄：本案論罪科刑法條全文
刑法第二百一十六條
(行使偽造變造或登載不實之文書罪)
行使第二百十條至第二百十五條之文書者，依偽造、變造文書或登載不實事項或使登
載不實事項之規定處斷。
刑法第二百一十條(偽造變造私文書罪)
偽造、變造私文書，足以生損害於公眾或他人者，處五年以下有期徒刑。
刑法第三百三十九條
(普通詐欺罪)
意圖為自己或第三人不法之所有，以詐術使人將本人或第三人之物交付者，處五年以
下有期徒刑、拘役或科或併科一千元以下罰金。
以前項方法得財產上不法之利益或使第三人得之者，亦同。
前二項之未遂犯罰之。
